【裁判字號】    89,上易,458
【裁判日期】    890824
【裁判案由】    詐欺
【裁判全文】
臺灣高等法院刑事判決                            八十九年度上易字第四五八號
    上  訴  人  臺灣臺北地方法院檢察署檢察官
    被      告  丙○○
右上訴人因被告詐欺案件，不服臺灣台北地方法院八十八年度易字第一六一二號，中
華民國八十八年十二月十五日第一審判決（起訴案號：臺灣台北地方法院檢察署八十
七年度偵字第二○六六四號），及移送併辦（臺灣台北地方法院檢察署八十七年度偵
字第二○六六五號）提起上訴，本院判決如左：
    主  文
原判決撤銷。
丙○○連續意圖為自己不法之所有，以詐術使人將本人之物交付，處有期徒刑肆月。
    事  實
一、丙○○前因偽造有價證券案件，經法院判處有期徒刑一年七月，復因賭博案件，
    經法院判處有期徒刑十月，於七十八年十月二十七日縮短刑期假釋出監；又因賭
    博案件，經法院判處有期徒刑五月，得易科罰金，於八十七年七月三十一日通緝
    ，嗣於八十七年十月十二日送監執行，於八十八年三月十一日執行完畢（均不構
    成累犯），猶未悛悔，竟基於概括之犯意，意圖為自己不法之所有，自始無清償
    便當款之真意，自民國八十五年一月起至三月間止，陸續向乙○○所經營、坐落
    台北市○○街十一巷八號之味芳餐廳訂購便當，計詐得達新台幣（下同）一萬元
    之便當，丙○○佯以面額三萬元之支票付款，要求乙○○找二萬元，乙○○不疑
    有他，丙○○遂詐得二萬元，該支票到期後退票，丙○○復巧言取信乙○○，而
    取回該票，且迄八十六年底再陸續詐購六萬元便當，全部便當款連同前揭二萬元
    ，計向陳某詐得九萬元。又丙○○自始無返還借款真意，基於同一概括犯意，自
    八十七年一月間起至八十七年三月下旬止，先後佯向丁○○借款多次，每次三萬
    元、五萬元、十萬元不等，合計詐得二十五萬元；又丙○○自始無以借得之款繳
    納罰金之真意，基於同一概括犯意，於八十七年三月間，在臺北市○○街○段一
    一○號三○五室丁○○友人甲○○辦公室內，以其因刑事案件被判易科罰金需款
    繳納為由，向丁○○佯借五萬元，丁○○信以為真，乃向甲○○借得五萬元，轉
    借丙○○，詎丙○○得款後悉數花用殆盡，至其因賭博罪被判處有期徒刑五月，
得易科罰金之刑事案件，則未到案執行（台灣台北地方法院檢察署八十七年度執
    字第三○七號，於八十七年七月三十一日通緝），嗣於同年三月二十五日，丙○○見無法隱瞞，乃向丁○○坦承詐借款項，並立下切結書載明：「本人詐騙丁○○數次，得款三十萬元正。」。又丙○○自始無返還借款真意，基於同一概括犯
    意，於八十七年二月五日，在味芳餐廳以黃某所簽發、發票日為八十七年二月五
    日、票號Ｅ0000000號、面額五萬元之支票一紙向乙○○調借現金五萬元
    ，陳某不疑有他而如數交付，屢經催索不還。
二、案經被害人丁○○訴由台灣台北地方法院檢察署檢察官偵查起訴，及移送併辦。
    理  由
一、訊據被告丙○○關於右揭詐欺告訴人丁○○部分，被告固坦承於右揭時地借款五
    萬元之事實，惟矢口否認其餘借款，並辯稱：伊係向甲○○借五萬元，但告訴人
    楊某要伊寫三十萬元之切結書云云。訊據被告關於右揭詐欺告訴人乙○○部分，
    被告固亦坦承前揭向告訴人乙○○陸續訂購一萬元便當，嗣以三萬元客票要陳某
    找二萬元，致欠陳某三萬元，及於八十七年二月五日向陳某以支票調借五萬元未
    還之事實，惟矢口否認其有另欠陳某便當款六萬元之情事，並否認其有詐騙便當
    或金錢之犯意。惟查：
（一）右揭被告詐欺告訴人乙○○七萬元之便當，及七萬元現金之事實，業據告訴人
      陳某於本院訊問時指訴綦詳，並據提出被告事後經其催索而交付之支票原本四
      件，面額合計十四萬元，經本院當庭勘驗無訛。被告雖辯稱其中二張支票係伊
      欠告訴人陳某八萬元部分，其餘二張支票則係告訴人陳某向伊借票云云。告訴
      人陳某則否認向被告借票。按被告欠款未還，衡情告訴人自無捨向被告索取舊
      欠不由，反而向被告借票之理。被告所辯，要無可採。被告自八十五年間起迄
      八十六年底陸續訂購合計七萬元便當，便當款迄今分別長達二至四年未還，又
      借款五萬元亦長達二年餘未還，足證其自始無清償便當款或返還借款之真意。
（二）右揭被告詐欺告訴人丁○○三十萬元之事實，業據告訴人楊某於本院訊問時指
      訴綦詳（見本院八十九年五月十一日訊問筆錄；雖告訴人於當次庭訊誤為其中
      繳罰金借款部分為六萬七千五百元，惟業據其於八十九年五月二十五日本院訊
      問時更正其陳述為五萬元）。被告雖辯稱係向甲○○借五萬元云云。惟告訴人
      楊某則指稱：「錢（指五萬元部分）是我拿給被告的，且甲○○說不認識被告
      。」等語（見本院八十九年五月二十五日訊問筆錄），核與證人甲○○於本院
      訊問時證稱：「他（指丁○○）帶丙○○到我漢口街．．．．．．公司的地址
      ，說丙○○要繳罰金，因此向我借了五萬元，我當場交現金給丁○○的。丙○○我跟他不認識，也沒交情，我只知有此人。我是借給丁○○。」等語（見本
      院八十九年六月二十六日訊問筆錄）。足證被告係向丁○○借得該款。被告借
      得該款後，未繳罰金，致遭通緝乙節，復經被告直承不諱，且有本院被告全國
      前案紀錄表一件在卷可稽。被告顯係以繳罰金為由，詐取該款。再依被告於八
      十七年三月二十五日所立切結書載明：「本人詐騙丁○○數次，得款三十萬元
      正。．．．．．．此致丁○○先生」等語，益證被告確有向告訴人丁○○詐得
      借款三十萬元。被告否認向丁○○詐得借款云云，要無可採。
（三）綜上而論，被告事證明確，犯行洵堪認定。
二、核被告所為，係犯刑法第三百三十九條第一項之詐欺取財罪。檢察官移送併辦乙○○被詐欺部分（即台灣台北地方法院八十七年度偵字第二○六六五號），與前
    揭丁○○被詐欺部分，有裁判上一罪之關係，為起訴效力所及，自應併予審理。
    被告先後多次詐欺犯行，時間緊接，犯罪構成要件相同，顯係基於概括犯意而為
    ，係屬連續犯，應以一罪論，並依法加重其刑。
三、原審為被告無罪之諭知，即有未洽。檢察官上訴指摘原判決認事用法俱有違誤，
    非無理由，自應由本院予以撤銷改判。爰審酌被告有犯罪前科，素行不佳；詐得
    便當及金錢之價值；迄未返還告訴人乙○○；已償還告訴人丁○○一部；及被告
    犯後否認有詐欺犯意等一切情狀，量處如主文第二項所示之刑，以示懲儆。
四、被告經合法傳喚，無正當之理由不到庭，爰不待其陳述，逕行判決。
據上論斷，應依刑事訴訟法第三百六十九條第一項前段、第三百六十四條、第三百七
十一條、第二百九十九條第一項前段，刑法第五十六條、第三百三十九條第一項，罰
金罰鍰提高標準條例第一條前段，判決如主文。
本案經檢察官張啟彬到庭執行職務。
中      華      民      國    八十九    年      八      月    二十四    日
                              臺灣高等法院刑事第二十四庭
                                  審判長法  官  陳  貽  男
                                        法  官  陳  憲  裕
                                        法  官  聶  齊  桓
右正本證明與原本無異。
不得上訴。
                                        書記官  陳  思  云
中      華      民      國    八十九    年      八      月    二十八    日
附錄本判決論罪科刑法條：
刑法第三百三十九條第一項
意圖為自己或第三人不法之所有，以詐術使人將本人或第三人之物交付者，處五年以
下有期徒刑、拘役或科或併科一千元以下罰金。


司法院資訊處製作；財團法人民間司法改革基金會備份。
